【裁判字號】    97,重訴,22
【裁判日期】    990629
【裁判案由】    侵權行為損害賠償
【裁判全文】
臺灣高等法院民事判決                  97年度重訴字第22號
原      告  丙○○
訴訟代理人  賴  政律師
複  代理人  賴德旺律師
原      告  戊○○
            庚○○
            己○○
上二人共同
訴訟代理人  張毓桓律師
原      告  甲○○
訴訟代理人  李秋銘律師
複  代理人  黃金亮律師
被      告  交通部台灣鐵路管理局
法定代理人  乙○○
訴訟代理人  吳美津律師
被      告  丁○○○
上列當事人間因侵權行為損害賠償附帶民事訴訟事件，經本院刑
事庭移送前來，原告丙○○、庚○○、己○○為訴之追加，本院
於民國99年6月8日言詞辯論終結，判決如下：
    主  文
被告應連帶給付：(一)原告戊○○新台幣參拾肆萬肆仟貳佰陸拾柒
元，及其中被告丁○○○自民國96年11月12日起，被告交通部台
灣鐵路管理局自民國96年12月4日起；(二)原告庚○○新台幣肆佰
陸拾伍萬元、原告己○○新台幣肆佰捌拾貳萬伍仟零壹拾參元，
及其中被告丁○○○自民國96年12月24日起，被告交通部台灣鐵
路管理局自民國96年12月13日起；(三)原告甲○○新台幣壹佰伍拾
貳萬貳仟零肆拾陸元，及均自民國97年4月30日起；(四)原告丙○
○新台幣貳佰伍拾貳萬貳仟玖佰柒拾肆元，及其中被告丁○○○
自民國96年11月27日起，被告交通部台灣鐵路管理局自民國96年
11月28日起，均至清償日止，按年息5％計算之利息。
被告交通部台灣鐵路管理局應給付：(一)原告戊○○新台幣伍萬柒
仟柒佰零柒元，及自民國96年12月4日起；(二)原告庚○○新台幣
陸萬元、原告己○○新台幣壹拾參萬零伍元，及均自民國96年12
月13日起；(三)丙○○新台幣陸拾萬玖仟壹佰玖拾元，及自民國97
年12月6日起，均至清償日止，按年息5％計算之利息。
原告其餘之訴及原告丙○○、庚○○、己○○其餘追加之訴，暨
該部分假執行之聲請均駁回。
訴訟費用由原告戊○○負擔百分之一、原告庚○○負擔百分之六
、原告己○○負擔百分之六、原告甲○○負擔百分之二十、原告
丙○○負擔百分之二十四，餘由被告丁○○○、交通部台灣鐵路
管理局連帶負擔；原告庚○○、己○○追加之訴訴訟費用，由原
告庚○○、己○○負擔；原告丙○○追加之訴訴訟費用，由原告
丙○○負擔。
本判決第一項於原告戊○○以新台幣壹拾壹萬伍仟元、原告庚○
○以新台幣壹佰伍拾伍萬元、原告己○○以新台幣壹佰陸拾壹萬
元、原告甲○○以新台幣伍拾萬捌仟元、原告丙○○以新台幣捌
拾肆萬元，分別為被告丁○○○、交通部台灣鐵路管理局供擔保
後，得假執行。但被告丁○○○、交通部台灣鐵路管理局如於假
執行程序實施前，分別以所命應給付之金額為原告供擔保後，免
為假執行。
本判決第二項於原告戊○○以新台幣壹萬玖仟元、原告庚○○以
新台幣貳萬元、原告己○○以新台幣肆萬肆仟元、原告丙○○以
新台幣貳拾萬元，分別為被告交通部台灣鐵路管理局供擔保後，
得假執行。但被告交通部台灣鐵路管理局如於假執行程序實施前
，分別以所命應給付之金額為原告供擔保後，免為假執行。
    事實及理由
一、程序部分：
    按訴之變更或追加，非經他造同意不得為之，但請求之基礎
    事實同一、擴張或減縮應受判決事項之聲明者，不在此限，
    民事訴訟法第255條第1項第2款、第3款定有明文。查：
  (一)原告丙○○原請求被告連帶給付新台幣（下同）1,000萬元
    本息（見本院附民卷1頁），嗣追加聲明另請求被告交通部
    台灣鐵路管理局（下稱台鐵）給付1,000萬元懲罰性賠償金
    本息（見本院卷(一)130頁），本院認均係基於被告於民國96
    年6月15日發生鐵路意外事故之事實而請求，其請求之基礎
    事實同一，依上開規定，毋庸對造同意，應予准許。
  (二)原告庚○○、己○○原請求被告連帶給付庚○○、己○○各
    550萬元本息及請求台鐵給付250萬元（計1,350萬元，見附
    民卷96頁），嗣於本院擴張應受判決事項聲明，而請求被告
    應連帶給付庚○○7,650,000元，給付己○○7,920,613元（
    計15,570,613元），僅於1,500萬元範圍內請求（見本院卷
    (一)330頁、331頁），其請求之基礎事實相同，依上開規定，
    毋庸對造同意，亦應准許。
  (三)原告戊○○除請求40萬元懲罰性賠償外，再請求被告連帶給
    付788,356元本息（見本院附民卷169頁），嗣此部分減縮聲
    明請求783,067元（見本院卷(三)147頁反面），核屬減縮應受
    判決事項之聲明，依上開規定，毋庸對造同意，亦應准許。
二、原告起訴主張：
  (一)被告丁○○○係被告台鐵公司之機員，以駕駛列車為業，於
    96年6月15日上午10時17分許，丁○○○以3092車次，駕駛
    E403號機車拖掛E308號機車，沿第2股軌道由南往北方向，
    欲自頭城站折返七堵站試運機車，當時E403號機車上尚有訴
    外人黃齊、謝進松2人，黃特強、賴晃星及林育民則在E308
    號機車上。發車前，丁○○○疏未檢查E403號機車上EBMV1
    拷克及BP拷克之位置，即行啟動ATP（列車自動防護系統）
    ，終因BP拷克未切至使用位置，致ATP無法執行軔機測試，
    丁○○○誤以為係ATP發生故障，且當時出發號誌燈係顯示
    可通行之綠燈，丁○○○遂於10時20分28秒許，要求黃齊代
    為關閉ATP，自此列車失去ATP之輔助，全賴丁○○○以目測
    沿途號誌、號訊及標誌之方式獲取行車資訊。丁○○○要求
    黃齊代為關閉ATP後，未依ATP故障之標準作業程序，以無線
    電話通知最近前方站站長，俾使台鐵知悉列車之狀況；又其
    明知ATP係司機員之輔助設備，ATP關閉時，司機員猶應提高
    注意力，留意行車沿線之號誌、號訊及標誌，復應注意閉塞
    號誌機顯示黃燈時，列車須減速至時速60公里以下；當閉塞
    號誌機前方之預告號誌機顯示橫向三白燈時，列車須於前方
    ATS（列車自動停車）紅燈號誌前停車，且依當時天候晴、
    日間自然光線、無障礙物、視距良好，並無不能注意之情事
    ，竟因回頭聽聞謝進松與黃齊談論車速表之事，進而檢視機
    車之車速表，致疏未注意，錯過閉塞號誌機之燈號而未進行
    減速，俟其驚見預告號誌機顯示橫向三白燈、ATS燈呈現紅
    燈，而於10時32分33秒許，以時速近90公里之速度，在預告
    號誌機前約95.5公尺處啟動常用緊軔進行煞車，適擬經由轉
    轍器自第2股軌道進入第3股軌道、由司機員茅宇森駕駛自樹
    林開往蘇澳之2719車次列車正由北往南方向迎面而來，終因
    煞車距離不足，於10時33分0秒與2719車次列車發生碰撞，
    隨即於10時33分6秒完全停止在40.490公里處，業已超越40.
    626公里處顯示紅燈之進站號誌機，而有闖越鐵路紅燈號誌
    之情形。該2719車次列車之第1節車廂因已自第2股轉換至第
    3股軌道，遭E403號機車撞擊後，僅西側車殼輕微刮擦凹陷
    ，第2節車廂則因位於第2股軌道轉換至第3股軌道間，西側
    車廂外殼悉數削去，第3節車廂前段位於第3股軌道轉轍器南
    側，被撞後嚴重毀損，第3節車廂後段及第4節車廂則較為完
    好。
  (二)兩車碰撞後，2719車次乘客李素欽因頭頸胸腹四肢挫傷併骨
    折，致多發性損傷併內出血，經送醫急救後，於同日下午先
    後不治死亡；丙○○受有腹壁挫傷併脾臟及肝臟裂傷出血、
    末端迴腸破裂及盲腸腸壁瘀血、胸部挫傷併左側第五、六肋
    骨骨折、雙側下肺葉瘀血、左側肩胛骨骨折、第十二胸椎及
    第一腰椎右側橫突骨折、第八胸椎棘突骨折、臉部、四肢及
    腹部多處擦傷、血尿等傷害；戊○○受有左側股骨幹骨折及
    左第三蹠骨骨折之傷害；甲○○受有胸部挫傷、雙側氣血胸
    、左側2-10肋骨骨折、左側肩胛骨、右側第四指近端指骨骨
    折、腹部鈍傷併肝臟撕裂傷、創傷性主動脈剝離、多處顏面
    撕裂傷、前額、右眉、算部、人中、下巴及口內、頭部外傷
    併鼻骨骨折、雙眼中心視野缺損、第一至第三腰椎左側橫突
    處骨折、左下及右下第一小臼齒、右下側門牙殘杠、右下犬
    齒膺復體、脫落其餘缺牙、下顎固定膺復體及活動假牙脫落
    之傷害。
  (三)扣除台鐵已給付之賠償後，戊○○請求醫藥費54,717元、看
    護費及工作損失172,000元、200,000元、雜項支出及所失利
    益6,350元、慰撫金35萬元（計783,067元）、懲罰性賠償40
    萬元；庚○○為被害人李素欽之配偶、己○○為李素欽之女
    兒，庚○○請求慰撫金500萬元、懲罰性賠償250萬元、喪葬
    費15萬元（765萬元）、己○○請求慰撫金500萬元、懲罰性
    賠償250萬元、喪葬費420,613元（7,920,613元），二人僅
    於1,500萬元範圍內為請求；甲○○請求醫藥費157萬元、增
    加生活費用96,000元、喪失勞動能力1,287,432元、慰撫金
    500萬元（計7,953,432元）；丙○○請求醫療費用251,797
    元、薪資損失1,260,000元、減少勞動能力38,400,000元、
    增加生活上需要99,840元、財物損失21,000元、慰撫金400
    萬元（計44,032,637元），此部分先於1,000萬元範圍內請
    求，另請求懲罰性賠償1,000萬元。
  (四)爰依民法第184條、第188條、第192條、第193條、第194條
    、第195條、消費者保護法（下稱消保法）第51條之規定，
    聲明請求：(一)被告應連帶給付戊○○783,067元及自起訴狀
    繕本送達翌日起至清償日止，按年息5％計算之利息。(二)台
    鐵應再給付戊○○400,000元，及自起訴狀繕本送達翌日起
    至清償日止，按年息5％計算之利息。(三)被告應連帶給付庚
    ○○765萬元、己○○7,920,613元（2人合計在1,500萬元範
    圍內請求），及均自起訴狀繕本送達翌日起至清償日止，按
    年息5％計算之利息。(四)被告應連帶給付甲○○7,953,432元
    ，及自起訴狀繕本送達翌日起至清償日止，按年息5％計算
    之利息。(五)被告應連帶給付丙○○1,000萬元，及自起訴狀
    繕本送達翌日起至清償日止，按年息5％計算之利息。(六)被
    告台鐵應再給付丙○○1,000萬元，及自起訴狀繕本送達翌
    日起至清償日止，按年息5％計算之利息。(七)均願供擔保請
    准宣告假執行。
三、被告方面：
  (一)台鐵則以：伊對於選任司機員之資格甚為嚴謹，且從未間斷
    對司機員之監督及訓練，顯已盡相當之注意義務，依民法第
    188條第1項之規定，自不應令伊與司機員丁○○○負連帶損
    害賠償責任。縱伊應負責，惟依鐵路法第62條之規定，原告
    得請求之賠償範圍應受「鐵路行車及其他事故損害賠償暨補
    助費發給辦法」（下稱損害賠償發給辦法）之拘束，死亡者
    最高以250萬元為限，重傷者最高140萬元，非重傷者為40萬
    元，且醫療費用除因急救外，以就醫於公立醫院及政府辦理
    或特約之保險醫療院所為限。原告所請求之慰撫金顯屬過高
    。又伊曾預支如附表四所示之金額予原告，主張抵銷之。另
    對於每一位死亡者之賠償金額，台鐵願意給付960萬元，此
    一金額對於造成被害人李素欽死亡，亦可適用。
  (二)丁○○○以：伊當時一面行車，一面配合進行測試，分身乏
    術，以致於煞車不及釀成事故。縱伊應負損害賠償責任，惟
    伊每月收入僅4萬元左右，全家大小全賴伊之工作收入支撐
    ，原告請求之金額過高，伊實無力負擔。對於刑事判決認定
    之事實不爭執。
  (三)均聲明請求：1.駁回原告之訴及其假執行之聲請。2.如受不
    利判決，願供擔保請准宣告免假執行。
四、按「因故意或過失，不法侵害他人之權利者，負損害賠償責
    任」、「受僱人因執行職務，不法侵害他人之權利者，由僱
    用人與行為人連帶負損害賠償責任。但選任受僱人及監督其
    職務之執行，已盡相當之注意或縱加以相當之注意而仍不免
    發生損害者，僱用人不負賠償責任」，民法第184條第1項、
    第188條第1項定有明文。經查：
  (一)丁○○○係台鐵所僱用之司機員，以駕駛列車為業，其於上
    開時、地，因業務之過失釀成系爭事故，造成2719車次乘客
    李素欽、丙○○、戊○○、甲○○受有前述之傷害，其中李
    素欽傷重不治死亡，丁○○○之業務過失犯行，經台灣宜蘭
    地方法院（下稱宜蘭地院）檢察署檢察官偵查起訴（96年度
    偵字第2530號），並經宜蘭地院於96年9月27日以96年度交
    訴字第30號刑事判決，判處丁○○○從事業務之人，因業務
    上之過失致人於死，處有期徒刑2年，緩刑5年，再經本院於
    97年5月27日以96年度交上訴字第204號刑事判決，撤銷原判
    決，改判有期徒刑1年8月確定，此有前揭判決書可參（見附
    民卷180頁至187頁反面、本院卷(一)3頁至15頁）。丁○○○
    既為台鐵所雇用之司機員，因其業務上之過失行為，肇致原
    告受有損害，故原告依民法第184條第1項、第188條第1項之
    規定，請求僱用人台鐵應與受雇人丁○○○連帶負侵權行為
    之損害賠償責任，於法有據。
  (二)台鐵雖辯稱其對於選任司機員甚為嚴謹，從未間斷監督及訓
    練，已盡相當注意義務，應依民法第188條第1項但書之規定
    免責云云，惟查丁○○○為台鐵所雇用之司機員，其明知：
    (1)駕駛列車時應隨時注意號誌、號訊及標誌，依行車路線號
    誌、號訊及標誌所給予之條件小心駕駛。(2)當列車遇有閉塞
    號誌機顯示黃燈之注意號誌時，應預料次一號誌機為險阻號
    誌，列車須減速至時速60公里以下，作煞車之準備。(3)當閉
    塞號誌機前方之預告號誌機顯示橫向水平三白燈之險阻號誌
    時，應預料進站號誌機為險阻號誌，列車須於列車自動停車
    （ATS）紅燈號誌前停車；亦知悉(1)台鐵自94年起陸續於列
    車機車上安裝ATP，得經由感應器接收軌道旁號誌系統及司
    機員輸入之特定列車資料，提供列車允許速度及其他相關監
    控資訊，具有監控列車速度，並提供司機員有關實際允許速
    度及距離限制區多遠等資訊之功能，可作為司機員安全駕駛
    之輔助工具。(2)操作ATP前須先確認機車後端緊急緊軔電磁
    閥（下稱EBMV1）之緊急緊軔電磁閥拷克（下稱EBMV1拷克）
    及軔管隔離拷克（下稱BP拷克）共2支拷克均在使用位，倘
    有其一位於隔離位，ATP為軔機測試時，將因EBMV1之空氣壓
    力閥內無氣壓，致EBMV1緊軔及鬆軔功能喪失，ATP因無法偵
    測列車軔機系統是否正常，司機員操作面盤（下稱MMI）上
    將顯示代碼「515」，即無法執行軔機測試之訊息，換言之
    ，當MMI顯示代碼「515」之訊息時，可能之原因即包括EBMV
    1未開啟，司機員應檢查EBMV1拷克及BP拷克是否調至使用位
    。(3)當ATP故障無法使用時，應停用ATP設備，並比照ATW/AT
    S裝置故障停用之規定運轉，機班運轉中遇ATW/ATS裝置故障
    時，應利用站車無線電話通知最近前方站站長，請站方報告
    調度員，並聯絡最近之機務段。再則，台鐵編號E308及E403
    號機車因進廠維修，甫結束廠內靜態檢查測試，擬於七堵站
    及頭城站間進行動態檢查測試，遂由丁○○○於96年6月15
    日上午9時8分許，以3091車次，駕駛E308號機車連掛E403號
    機車，自七堵站出發，當時E308號機車上有台鐵台北機廠技
    術領班謝進松、檢查員黃特強、賴晃星負責電氣及機械檢查
    ，七堵站檢查員林育民隨車驗車；E403號機車則有台北機廠
    檢查員黃齊負責電氣檢查。當日於丁○○○抵達前，賴晃星
    先行啟動E308號機車、黃特強啟動E403號機車，丁○○○知
    悉上開人等均未受列車駕駛及ATP操作之訓練，亦不擔負駕
    駛列車及操作ATP之業務，竟未先行確認E308號機車之EBMV1
    拷克及BP拷克是否均在使用位，即啟動ATP，適E308號機車
    之EBMV1拷克及BP拷克均在使用位上，ATP軔機測試成功並正
    常啟用，3091車次順利於上午10時15分許抵達頭城站。嗣於
    同日上午10時17分許，丁○○○以3092車次，駕駛E403號機
    車拖掛E308號機車，沿第2股軌道由南往北方向，欲自頭城
    站折返七堵站試運機車，當時E403號機車上尚有黃齊及謝進
    松2人，黃特強、賴晃星及林育民則在E308號機車上。發車
    前，丁○○○亦疏未檢查E403號機車上EBMV1拷克及BP拷克
    之位置，即行啟動ATP，終因BP拷克未切至使用位，致ATP無
    法執行軔機測試，丁○○○誤以為係ATP發生故障，且當時
    出發號誌燈係顯示可通行之綠燈，丁○○○遂於10時20分28
    秒許，要求黃齊代為關閉ATP，致列車失去ATP之輔助，全賴
    丁○○○以目測沿途號誌、號訊及標誌之方式獲取行車資訊
    。又丁○○○要求黃齊代為關閉ATP後，未依ATP故障之標準
    作業程式，以無線電話通知最近前方站站長，俾使台鐵知悉
    列車之狀況；又其明知ATP係司機員之輔助設備，ATP關閉時
    ，司機員猶應提高注意力，留意行車沿線之號誌、號訊及標
    誌，復應注意閉塞號誌機顯示黃燈時，列車須減速至時速60
    公里以下；當閉塞號誌機前方之預告號誌機顯示橫向三白燈
    時，列車須於前方ATS紅燈號誌前停車，且依當時天候晴、
    日間自然光線、無障礙物、視距良好，並無不能注意之情事
    ，竟因回頭聽聞謝進松與黃齊談論車速表之事，進而檢視機
    車之車速表，致疏未注意，錯過閉塞號誌機之燈號而未進行
    減速，俟其驚見預告號誌機顯示橫向三白燈、ATS燈呈現紅
    燈，而於10時32分33秒許，以時速近90公里之速度，在預告
    號誌機前約95.5公尺處啟動常用緊軔進行煞車時，終因煞車
    距離不足，於10時33分0秒與2719車次列車發生碰撞，肇致
    本件意外事故之事實，業經本院前揭96年度交上訴字第204
    號刑事判決認定屬實，顯見台鐵平時對司機員丁○○○之專
    業訓練不足，自難認其已盡業務監督之注意義務，故台鐵辯
    稱應依民法第188條第1項但書之規定免責云云，委不足採。
五、台鐵辯稱：縱伊應負責，惟依鐵路法第62條之規定，原告得
    請求之賠償範圍應受損害賠償發給辦法之拘束，死亡者最高
    以250萬元為限，重傷者最高140萬元，非重傷者為40萬元為
    限云云。惟查鐵路法第62條第2項規定「前項損害賠償及補
    助費發給辦法，由交通部定之」，交通部據此而訂定系爭損
    害賠償發給辦法，嗣於95年2月27日修正系爭損害賠償發給
    辦法時，其第3條修正為第1項：「因可歸責於鐵路機構之行
    車或其他事故，致人死亡或傷害者，除醫療費用由鐵路機構
    負責支付外，其賠償標準如下:一受害人死亡者，新臺幣二
    百五十萬元；其重傷者，新臺幣一百四十萬元；其非重傷者
    ，最高金額新臺幣四十萬元。二受害人能證明其受有更大損
    害者，得就其實際損害，請求賠償」、第2項：「前項所定
    標準，不影響請求權人之訴訟請求權」（見本院卷(三)159頁
    ），即確認系爭損害賠償發給辦法所定之賠償標準，並不能
    影響請求權人就其實際損害請求賠償之訴訟權。兩造間就賠
    償金額既未能達成協議，原告自得另行訴訟求償，台鐵不能
    援引系爭損害賠償發給辦法第3條第1項第1款之規定，而限
    制原告之損害賠償請求權，故台鐵之抗辯，殊無足取。
六、次按不法侵害他人之身體或健康者，對於被害人因此喪失或
    減少勞動能力或增加生活上之需要時，應負損害賠償責任；
    又不法侵害他人之身體、健康、名譽、自由、信用、隱私、
    貞操，或不法侵害其他人格法益而情節重大者，被害人雖非
    財產上之損害，亦得請求賠償相當之金額，民法第193條第1
    項、第195條第1項分別定有明文。又不法侵害他人致死者，
    對於支出醫療及增加生活上需要之費用或殯葬費之人，亦應
    負損害賠償責任；不法侵害他人致死者，被害人之父、母、
    子、女及配偶，雖非財產上之損害，亦得請求賠償相當之金
    額，民法第192條第1項、第194條亦有明文。另按當事人已
    證明受有損害而不能證明其數額或證明顯有重大困難者，法
    院應審酌一切情況，依所得心證定其數額，民事訴訟法第
    222條第2項亦有明定。茲就原告所得請求之損害賠償額敘述
    如下：
  (一)戊○○部分：
    1.醫療費用：
      戊○○因系爭意外事故而受有左側股骨幹骨折及左第三蹠
      骨骨折之傷害（診斷證明書見戊○○所提證據附件二所示
      ），其自96年6月15日起至98年1月2日止，陸續於行政院
      衛生署宜蘭醫院、財團法人嘉義基督教醫院（下稱嘉基）
      、嘉義榮民醫院（下稱榮民醫院）就診，業據其提出醫藥
      費單據為證，經本院整理並請兩造核對後（詳如附表一所
      示），其中自付額為58,580元，扣除台鐵已給付之自付額
      32,601元後，尚未給付之自付額為25,979元（58,580－32
      ,601＝25,979），戊○○就此部分僅請求18,737元（見本
      院卷(三)148頁），自應予准許（另上開費用其中包含膳食
      費1,895元及證書費、影印費用等，該膳食費為戊○○因
      骨折住院治療而支出，證書費及影印費等亦為戊○○為辦
      理各項證明及訴訟需要而支出，均屬因系爭意外事故受傷
      而增加之生活需要，故准許之，併予敘明）。戊○○另主
      張預計拔骨釘後續醫藥費用及復健費計35,980元（含手術
      期間之醫藥及復健費、交通費雜項15,300元、回診費680
      元、10日看護費20,000元，153,00＋680＋20,000=35,98
      0，戊○○記載2,000×『7』應係『10』之誤繕，見本院
      卷(三)148頁），經本院向嘉基函詢預估醫療費用時，該醫
      院回覆謂「病患戊○○拆除鋼釘約須住院三至五天，自付
      醫費用為健保醫療費用10％（不包含自費項目），所有費
      用以實際產生為主」等語，有嘉基醫院98年2月25日嘉基
      醫字第980200212號函可參（見本院卷(一)263頁），即未評
      估所需之金額，爰審酌其日後拆除鋼釘約須住院3至5天，
      如需請專人照顧亦需花費6,000元至10,000元之看護費用
      ，加上復健、回診及往返車資等瑣碎花費，如欲強令戊○
      ○舉證以證明之，顯有重大困難，而依民事訴訟法第222
      條第2項之規定，認戊○○請求手術期間之醫藥及復健費
      、交通費雜項15,300元、回診費680元、5日看護費10,000
      元，計25,980元為合理。至於其再多請求5日看護費10,00
      0元部分，難認有此必要，故不應准許。綜上，戊○○得
      請求之醫藥費為44,717元（18,737＋25,980＝44,717）。
    2.看護費用：
      戊○○主張支出第一階段看護費26,000元、第二階段親屬
      照顧之看護費146,000元（計172,000元，見本院卷(一)47頁
      反面），依嘉基96年9月20日出具之診斷證明書所載，戊
      ○○當日就診時仍無法自理生活，須專人看護三個月至96
      年12月底，再門診追治療等語（該診斷證明書見卷外所
      附之戊○○所提證據附件三所示），是戊○○需專人看護
      之期間應至96年12月31日止。另戊○○主張自96年10月7
      日起至同年月20日起，其所支出由專人看護費為26,000元
      ，業據其提出照顧服務員收據4張為證，分別為5,400元、
      600元、18,000元、2,000元（計26,000元，照顧服務員收
      據4張見卷外所附之戊○○所提證據附件三所示），應可
      採信。另自96年10月21日起至96年12月31日止（計72日）
      ，此段期間戊○○既仍無法自理生活，是其主張由親屬看
      護一節，應屬可採，爰審酌一般看護費用之收費標準，一
      般病情每12小時收費1,000元（不分日、夜）或每24小時
      收費2,000元，此有嘉基97年11月28日嘉基醫字第9711002
      28號函及附件聘顧照顧服務員委託書可參（見本院卷(一)20
      7頁、208頁），戊○○於96年6月15日受有傷害，距離由
      親屬自行看護之96年10月21日，已經過4個多月，其傷勢
      已逐漸復原，自非如前4個月般需要專人24小時照顧，是
      本院認自96年10月21日起至同年12月31日止，其每日之看
      護費用應以1,000元計算為合理，準此，此段時間之看護
      費為72,000元，二者計為98,000元（72×1,000＝72,000;
       26,000＋72,000＝98,000），其逾此期間及金額之請求
      ，均不應准許。
    3.工作損失：
      戊○○主張其因受傷而無法照顧岳父蔡木貴，自96年6月
      15日起至同年12月31日止損失工作收入200,000元云云（
      見本院卷(一)47頁反面），雖據其提出有蔡木貴及家族成員
      蔡淑霞、蔡達信、歐秀貞、鍾慧津簽名之文件為證（見卷
      外所附之戊○○所提證據附件五所示），惟查蔡木貴為戊
      ○○之岳父，縱使蔡木貴與戊○○同居，且日常生活起居
      需人照顧，仍有其女兒徐靜芬（即戊○○配偶，戶籍謄本
      亦見上開證據附件五所示）可資照顧，況且女兒及女婿照
      顧自己父親（岳父）實為人倫之常，以報恩盡孝，苟岳父
      需花錢雇用女婿，女婿始願意照顧岳父云云，實有違社會
      一般人倫常情。又戊○○主張蔡木貴先匯一筆50萬元款項
      予徐靜芬，再從中扣取應付予戊○○之薪資云云，然僅憑
      該紙96年1月2日50萬元之匯款單（受款人為徐靜芬，匯款
      人為蔡木貴，見上開證據附件五所示），仍不能證明蔡木
      貴自96年1月1日起至本件意外事故發生前，有特別雇用戊
      ○○擔任看護並支付薪資之事實。再則，戊○○提出之96
      年9月18日嘉義市頂庄里里長莊天基所出具之證明書（證
      明書見上開證據附件五所示），亦僅能證明自本件意外事
      故發生後，蔡木貴由女兒徐靜芬照顧等情，亦無法證明蔡
      木貴有雇用戊○○之事實。戊○○雖提出96年度綜合所得
      稅電子結算（網路）申報收執聯為證（見附民卷200頁）
      ，其內記載96年度之薪資所得有165,000元，惟此部分為
      戊○○個人填載數據資料，作為申報所得稅之用，並無確
      認私權法律關係之效力，故不能僅憑該份申報收執聯之記
      載，即認定蔡木貴有雇用戊○○之事實。故戊○○請求無
      法照顧蔡木貴之薪資損失200,000元云云，不應准許。
    4.雜項支出及所失利益：
      戊○○主張因系爭意外事故與丁○○○間之刑事及本件附
      帶民事損害賠償訴訟，於97年4月29日至本院刑事庭出庭
      應訊而支出，其自嘉義至台北搭乘高速鐵路之交通費1,55
      0元等情，業據其提出本院刑事庭傳票、台灣高鐵之車票
      2張（去程及回程）為證（見附民卷189頁、190頁、203頁
      ），是此部分金額應予准許。戊○○另主張其報名行政院
      勞委會職訓局96年度人才投資方案在職學分班（證券投資
      分析班，上課期間自96年4月1日至同年8月4日止），支出
      學費4,800元，因課程開課期間受有本件傷害，致無法完
      成課程受有損害云云，雖據其提出繳費單據、開訓通知、
      學員注意事項為證（見卷外所附之戊○○提出之證據附件
      四所示），然上開費用業經台鐵准予檢據核銷在案，有台
      鐵高雄運務段嘉義站96年7月19日嘉站總字第0960000755
      號函可參（同上證據附件四及見本院卷(二)321頁之學費部
      分），故戊○○再重複請求4,800元，即屬無據。
    5.慰撫金：
      爰審酌戊○○搭乘大眾交通運輸工具，本應安全抵達目的
      地，因台鐵之司機員丁○○○之過失而受傷，致其行動不
      便，需專人照顧半年之久，且需往來醫院接受治療，其精
      神上自受有相當之痛苦，又戊○○為一退休教師，擁有多
      項著作及各項證明文件（附卷外之戊○○所提證據內），
      丁○○○為台鐵之司機員，每月薪資約4萬元等情，及兩
      造之社會地位、經濟能力等一切情狀，而認戊○○得請求
      慰撫金以20萬元為適當公允。
    6.懲罰性賠償金：
      按消保法第51條：「依本法所提之訴訟，因企業經營者之
      故意所致之損害，消費者得請求損害額三倍以下之懲罰性
      賠償金；但因過失所致之損害，得請求損害額一倍以下之
      懲罰性賠償金」之規定，係以企業經營者提供之商品或服
      務，與消費者之損害之間，具有相當因果關係為要件，且
      其損害係屬財產上之損害，並不包含非財產上之損害。是
      倘原告所受之損害係非財產上之損害，自不得適用該條規
      定請求賠償懲罰性賠償金。承前所述，本件戊○○得請求
      之財產上損害為144,267元（醫藥費44,717＋看護費98,00
      0＋高鐵車資1,550＝144,267），爰審酌一般台灣民眾欲
      利用鐵路大眾輸工具，僅能選擇台鐵，別無其他企業經營
      者可供選擇，台鐵為台灣鐵路之獨占事業，自應隨時注意
      員工之訓練及其盡業務監督之責，俾能提供民眾安全舒適
      之服務，使利用鐵路大眾運輸工具者，皆能免於恐懼，安
      全抵達目的地，惟台鐵欲疏未為之，致其司機員丁○○○
      之過失，肇致本件意外事故，而造成乘客重大傷亡，甚為
      不該等一切情狀，而認台鐵應負擔之懲罰性賠償金為40％
      即57,707元為適當（144,267×40％＝57,706.8，小數點
      以下四捨五入）。
    7.綜上，戊○○得請求之金額為醫藥費44,717元、看護費98
      ,000元、高鐵車資1,550元、慰撫金20萬元、懲罰性賠償
      金57,707元，計401,974元。
      （44,717＋98,000＋1,550＋200,000＋57,707＝401,974
      ）。其中懲罰性賠償57,707元部分係台鐵須賠償，其餘
      344,267元部分（401,974－57,707＝344,267）須由丁○
      ○○與台鐵連帶賠償。
    8.台鐵抗辯前已支付戊○○醫藥費32,601元、看護費226,00
      0元、其他費用2,682元、慰問金10,000元、健保代位醫療
      費用62,254元、救護車及回診費用20,610元，計354,147
      元應予抵銷云云（詳附表四所示），惟經檢視本院所准許
      之上開財產上損害項目及單據，與台鐵先前所給付者，並
      無重複請求（重複請求之學費4,800元及醫療費用單據，
      本院均已剔除，另看護費用台鐵先前僅給付至96年10月7
      日，亦無重複請求，見本院卷(二)350頁至352頁），另慰問
      金既係台鐵於意外事故發生時，對傷者（或死者家屬）致
      歉及撫慰其悲傷、恐懼之心情，當屬贈與性質，難認係賠
      償損害，且慰問金之數額僅10,000元，金額非鉅，自不應
      扣除。故台鐵此部分抵銷之抗辯，並非可採。
  (二)甲○○部分：
    1.醫療費用（含後續及牙齒治療費用）：
    (1)甲○○請求100萬元云云，查甲○○因系爭事故受有前述
      之傷害，此有財團法人羅許基金會羅東博愛醫院（下稱博
      愛醫院）診斷證明書可參（見附民卷133頁），其自97年4
      月30日起至99年2月2日止，陸續於博愛醫院、國立陽明大
      學附設醫院（下稱陽明醫院）就診，業據其提出醫藥費單
      據為證，經本院整理並請兩造核對後（詳如附表二所示）
      ，其中自付額為61,710元，台鐵對此部分並不爭執（見本
      院卷(三)76頁，兩造有爭執之97年12月18日金黃阿娥單據已
      剔除），是甲○○就此自付額請求，應予准許。
    (2)另經本院向陽明醫院查詢甲○○復原狀況時，據陽明醫院
      98年4月14日98陽大附醫歷字第0980001199號函覆：「．
      ．目前胸腹傷口已長好，可自行行走，但心肺及軀幹耐力
      仍不佳。左肩因肩胛骨骨折後遺症，無法高攀。．．5.牙
      科：病患於97年3月26日來本院牙科初診，其主訴為火車
      事故後造成下顎牙齒缺損，據病患主訴其顏面骨折處置在
      他院治療。病患經診治後發現：上顎已接受12顆人工植體
      及14顆假牙製作，下顎骨部分剩餘4顆殘留齒根。若欲接
      受固定膺復治療，需以6-8顆人工植體合併10-12顆假牙，
      所需費用約50-64萬(以本院計價標準)。6.以目前體能評
      估，病患無法從事荷重、久站等工作，不建議勞動工作」
      等語（見本院卷(一)271頁），是甲○○仍然心肺及軀幹耐
      力不佳，左肩因肩胛骨骨折後遺症，無法高攀，是其主張
      日後仍需2年之後續復健治療，應屬可信。惟對於後續復
      健治療之費用，甚難證明之，且大部分醫療費用均由健保
      負擔，甲○○應僅需負擔自付額部分，是本院依民事訴訟
      法第222條第2項之規定，審酌由甲○○所提出之單據（即
      附表二所示），其自97年4月起至99年2月止，23個月，計
      復健治療249次（17＋56＋13＋143＋2＋18＝249），自付
      額為61,710元，則平均每月約就診11次（249÷23＝10.8
      ，小數點以下四捨五入，下同），每次平均自付額約為
      248元（61,710÷249＝247.8），準此，後續復健治療2年
      之費用為65,472元（11×12×2×248＝65,472），應予准
      許，其逾此部分請求，即非有據。
    (3)甲○○就下顎骨部分剩餘4顆殘留齒根，若欲接受固定膺
      復治療，需以6-8顆人工植體合併10-12顆假牙，所需費用
      約50萬元至64萬元之間，業如前述，是其請求57萬元之牙
      齒治療費用尚屬合理，而應予准許。
    (4)綜上，甲○○得請求之醫藥費用為697,182元。
     （61,710＋65,472＋570,000＝697,182）
    2.增加生活費用：
      甲○○主張復健期間為2年，自其住處即宜蘭市○○路至
      陽明醫院所在之宜蘭市○○路，距離約2公里，需以計程
      車代步，約需增加生活費用96,000元云云，惟據陽明醫院
      前揭第0980001199號函謂：甲○○之胸腹傷口已長好，可
      自行行走等語（見本院卷(一)271頁），業如前述，則由其
      住處至陽明醫院之路途，尚難認甲○○毫無行動能力，而
      有需仰賴計程車代步之情形，是其此部分之請求，不應准
      許。
    3.喪失勞動能力：
      查甲○○係37年7月30日生，業於98年1月8日申請退保，
      請領勞工保險老年給付，有其勞工保險局被保險人投保資
      料表可參（見本院卷(二)177頁），是其退休時間，應以98
      年1月8日為準，甲○○主張計算至其年滿65歲為止，並不
      可採。是本件意外事故發生之96年6月15日起，迄退休之
      98年1月8日止，為1年6月又24日，參以甲○○所受之傷勢
      ，其胸部挫傷、雙側氣血胸、左側2-10肋骨骨折、左側肩
      胛骨、右側第四指近端指骨骨折、腹部鈍傷併肝臟撕裂傷
      、創傷性主動脈剝離、多處顏面撕裂傷、前額、右眉、算
      部、人中、下巴及口內、頭部外傷併鼻骨骨折、雙眼中心
      視野缺損、第一至第三腰椎左側橫突處骨折、左下及右下
      第一小臼齒、右下側門牙殘杠、右下犬齒膺復體、脫落其
      餘缺牙、下顎固定膺復體及活動假牙脫落等等，骨折之情
      形相當嚴重，腹部、頭部、口腔均受重創，不僅需手術治
      療，亦需長期復健，使骨折處慢慢癒合復原，是其主張此
      段期間完全喪失勞動能力一節，應屬可採（本院認並無再
      行鑑定勞動能力減損程度之必要，併予敘明）。又身體或
      健康受侵害，而減少勞動能力者，其減少及殘存勞動能力
      之價值，不能以現有之收入為準，蓋現有收入每因特殊因
      素之存在而與實際所餘勞動能力不能相符，現有收入高者
      ，一旦喪失其職位，未必能自他處獲得同一待遇，故所謂
      減少及殘存勞動能力之價值，應以其能力在通常情形下可
      能取得之收入為標準（最高法院61年度台上字第1987號判
      例參照）。甲○○平時以打零工為生，業據其陳述在卷（
      見附民卷131頁），是本院認應以勞工最低基本工資，每
      月17,280元為準，則其喪失勞動能力損失為324,864元。
      【（17,280×18）＋（17,280×24/30）＝324,864】
    4.慰撫金：
      爰審酌甲○○所受之傷勢嚴重，業如前述，須長期治療及
      復健，精神上自受有相當之痛苦，及丁○○○為台鐵之司
      機員，每月薪資約4萬元等情，及兩造之社會地位、經濟
      能力等一切情狀，而認甲○○得請求慰撫金以60萬元為適
      當公允。
    5.台鐵抗辯前已支付甲○○醫藥費233,483元、看護費233,6
      00元、其他費用102,068元、慰問金10,000元、健保代位
      醫療費用248,462元、端午節禮金1,000元，計828,613元
      應予抵銷云云（詳附表四所示），惟檢視本院所准許之上
      開財產上損害項目及單據，與台鐵先前所給付者，僅其中
      台鐵於98年8月20日預支賠償金10萬元（見本院卷(二)357頁
      、358頁），此部分金額應予扣除，其餘並無重複請求。
      另慰問金10,000元係台鐵於意外事故發生時，對傷者（或
      死者家屬）致歉及撫慰其悲傷、恐懼之心情，端午節禮金
      1,000元亦屬對無端受傷之傷者過節致意，均屬贈與性質
      ，難認係賠償損害，此部分金額不應扣除。故扣除台鐵已
      預先支付之10萬元賠償金後，甲○○財產上損害為922,04
      6元（697,182＋324,864－100,000＝922,046）。
    5.綜上，甲○○得請求之金額為醫藥費用697,182元、喪失
      勞動能力損失324,864元、慰撫金60萬元，扣除已預付之
      10萬元，計1,522,046元。（697,182＋324,864＋600,000
      －100,000＝1,522,046）。
  (三)丙○○部分：
    1.醫藥費用（含看護費）：
      丙○○因系爭事故受有前述之傷害，此有宜蘭醫院診斷證
      明書可參（見本院卷(一)138頁），其自96年10月起至97年
      5月止，陸續於台北市立萬芳醫院、台北縣立醫院、台北
      醫學大學附設醫院就診，業據其提出醫藥費單據為證，經
      本院整理並請兩造核對後（詳如附表三所示），其中自付
      額為11,382元，台鐵對此部分並不爭執（見本院卷(三)76頁
      反面），是就此自付額請求，應予准許。丙○○另主張自
      手術起至出院後在家臥床3個月，此4個月期間均仰賴家屬
      看護，而請求4個月（每日2,000元計算）之看護費24萬元
      等情，爰審酌丙○○確實受有腹壁挫傷併脾臟及肝臟裂傷
      出血、末端迴腸破裂及盲腸腸壁出血、胸部挫傷併左側第
      五、六肋骨骨折、雙側下肺葉瘀血、左側肩胛骨骨折、第
      十二胸椎及第一腰椎右側橫突骨折、第八胸椎棘突骨折、
      臉部、四肢及腹部多處擦傷、血尿、血便等傷害，於96年
      6月15日緊急接受剖腹探查，脾臟切除，部分遠端迴腸及
      部分升結腸切除併迴腸升結腸吻合手術，術後轉到外科加
      護病房觀察，於96年6月20日轉至普通病房續治療，於96
      年7月12日出院，此有宜蘭醫院出具之診斷證明書可稽（
      見本院卷(一)138頁），住院治療近一個月，傷勢嚴重，且
      其左側第五、六肋骨骨折、左側肩胛骨骨折、第十二胸椎
      及第一腰椎右側橫突骨折、第八胸椎棘突骨折等傷害，衡
      情均需數月之休養，其骨頭始會慢慢癒合，是其主張手術
      至出院後，有4個月期間日常生活需仰賴家屬照顧一節，
      即非虛詞。再則，參酌台鐵自事故發生後，陸續給付予丙
      ○○之費用中，並無看護費在內（見本院卷(二)321頁），
      而每日24小時之看護費用需2,000元，亦如前述（見本院
      卷(一)207頁、208頁），故丙○○請求4個月看護費用24萬
      元，即非無據。是丙○○得請求之醫藥費用為251,382元
      。
    2.薪資損失：
      丙○○之職業為醫師，於系爭事故發生前7個月即95年11
      月至96年5月之薪資總額為1,515,020元，平均每月薪資
      為216,431元，有台北縣立醫院95年11月至96年5月丙○○
      醫師急診及麻醉醫師報酬清冊（見本院卷(一)153頁）可參
      ，又丙○○因系爭意外事故，直至97年1月始回復上班，
      亦有台北縣立醫院97年1月至8月丙○○醫師急診及麻醉醫
      師報酬清冊足憑（見本院卷(一)156頁），期間有6.5個月之
      薪資損失，故丙○○主張以每月薪資21萬元計算6個月之
      薪資損失1,260,000元（210,000×6=1,260,000），應予
      准許。
    3.勞動能力減損：
      查丙○○自97年1月至同年8月實領薪資719,859元，有前
      揭薪資報酬清冊可按（見本院卷(一)156頁），平均每月薪
      資所得89,982元（719,859÷8=89,982，小數點以下四捨
      五入），其薪資減少係因系爭事故後「由於重傷後需要療
      養且體力無法負荷急診工作，故有一段時間沒有值勤急診
      ，因丙○○醫師是合約支援醫師，沒有上班便拿不到新酬
      ，故此97年度所拿到的新酬低於95和96年度」，有台北縣
      立醫院98年2月27日北縣醫急字第0980001770號函可查（
      見本院卷(一)265頁），是丙○○確實因本件傷害，致其97
      年1月至同年8月之收入所得，與未受傷前之每月平均有21
      6,431元相比較，減少1,011,592元，此部分請求，即屬有
      據【（216,431－89,982）×8＝1,011,592】。至於97年9
      月以後，查丙○○97年度於台北縣立醫院薪資所得為1,6
      27,980元，有稅務電子閘門財產所得調件明細表（見本院
      卷(一)299頁），扣除97年1月至8月薪資719,859元後，其97
      年9月至同年12月之薪資所得為908,121元（1,627,980-71
      9,859=908,121），平均每月薪資所得為227,030元（908,
      121÷4=227,030，小數點以下四捨五入），已回復至未受
      傷前之95年95年11月至96年5月，平均每月薪資21萬元之
      薪資水準，故丙○○請求97年9月以後之勞動能力減損損
      失，不應准許，其得請求勞動力減損之金額為1,011,592
      元。
    4.增加生活上需要：
      丙○○主張其因系爭意外事故，脾臟遭切除，容易受細菌
      感染，需額外支出潔手液每包400元，一年約3,120元計算
      至其65歲止，需花費99,840元云云，雖據其提出杏一醫療
      用品股份有限公司之交易明細表為證（見本院卷(一)157頁
      ），惟終身使用潔手液與脾臟切除之間，其因果關係，並
      未能舉證以實其說，換言之，丙○○並不能舉證證明終身
      使用潔手液為必要之費用，故其請求此部分增加生活費用
      99,840元，即屬無據。
    5.財物損失：
      丙○○主張因系爭意外事故，致其衣服、褲子、眼鏡、鞋
      子手機等隨身物品遭毀損，惟未能提出相關證物證明，且
      為被告所否認，其請求財物損失21,000元，亦屬無據。
    6.慰撫金：
      爰審酌丙○○所受之傷勢嚴重，業如前述，其脾臟遭切除
      ，身體少一重要器官，對於日常生活已造成重大不便，其
      精神上自受有相當之痛苦，及丁○○○為台鐵之司機員，
      每月薪資約4萬元等情，及兩造之社會地位、經濟能力等
      一切情狀，而認丙○○得請求之慰撫金以100萬元為適當
      公允。
    7.台鐵抗辯前已支付丙○○醫藥費87,546元、慰問金10,000
      元、健保代位醫療費用128,000元、端午節禮金1,500元、
      證書費120元、醫療用品費24,449元、預支醫療費用100萬
      元、家屬住宿費127,460元，計1,379,075元應予抵銷（詳
      如附表四所示），惟檢視本院所准許之上開財產上損害項
      目及單據，與台鐵先前所給付者，僅其中台鐵於96年10月
      月26日預支賠償金100萬元（見本院卷(二)321頁、333頁）
      ，此部分金額應予扣除，其餘並無重複請求。另慰問金
      10,000元係台鐵於意外事故發生時，對傷者（或死者家屬
      ）致歉及撫慰其悲傷、恐懼之心情，端午節禮金1,500元
      亦屬對無端受傷之傷者過節致意，均屬贈與性質，難認係
      賠償損害，此部分金額不應扣除。故扣除台鐵已預先支付
      之100萬元賠償金後，丙○○財產上損害為1,522,974元。
      （251,382＋1,260,000＋1,011,592－1,000,000＝1,522,
      974）。
    8.懲罰性賠償金：
      丙○○所受之財產上損害為1,522,974元，以40％計算其
      懲罰性賠償金（理由如前述），則為609,190元。
      （1,522,974×40％＝609,189.6，小數點以下四捨五入）
    9.綜上，丙○○得請求之金額為醫藥費用（含看護費）251,
      382元、薪資損失1,260,000元、勞動能力減損之損失1,01
      1,592元、慰撫金100萬元、懲罰性賠償金609,190元，扣
      除台鐵已預付之100萬元後，計3,132,164元。
      （251,382＋1,260,000＋1,011,592＋1,000,000＋609,19
      0－1,000,000＝3,132,164）。其中懲罰性賠償金609,190
      元部分，係台鐵須賠償，其餘2,522,974元部分（3,132,1
      64－609,190＝2,522,974）須由丁○○○與台鐵連帶賠償
      。
  (四)庚○○、己○○部分：
    1.喪葬費：
    (1)庚○○為被害人李素欽之配偶，己○○為李素欽之女兒，
      ，有其個人基本資料查詢表可稽（見本院卷(三)162頁、163
      頁），是台鐵質疑己○○非李素欽之女兒云云（見本院卷
      (一)105頁），殊為無稽，不足採信。另李素欽經此意外事
      故，送醫急救後不治死亡，庚○○因而支付李素欽之善導
      寺牌位費15萬元，有善導寺牌位寄放登記卡、感謝狀（見
      本院卷(一)337頁）為證，核屬喪葬所需之必要費用，庚○
      ○請求賠償喪葬費15萬元，即屬有據。
    (2)己○○主張其支出殯葬費420,613元（見本院卷(一)331頁）
      ，業據提出李素欽喪葬費明細（下稱明細表）、關懷國際
      往生殯儀禮儀公司（下稱禮儀公司）殯葬費明細、中國時
      報分類廣告收據、台北縣立殯儀館使用設施規費繳納收據
      、機票影本（見本院卷(一)333頁至336頁、338頁）為證，
      足認己○○確有支出上開費用，惟經本院審酌該喪葬費用
      明細表後，認其中編號19之三層樓房子老人枉死城21,000
      元、編號25之各式工人小費10,600元、編號28之道士功德
      38,000元、編號35之中元普渡超渡費16,000元、編號37之
      49天內救濟費10,000元，計95,600元，尚難認屬於辦理喪
      葬事宜所必要之支出，應予剔除（見本院卷(一)333頁），
      至於其餘項目及金額，計325,013元，核與目前社會上一
      般人辦理喪葬事宜所支出之項目及金額相當，應予准許。
      台鐵抗辯金額過高云云，殊非足取。
      （21,000＋10,600＋38,000＋16,000＋10,000＝95,600
        ；420,613－95,600＝325,013)
    2.慰撫金：
      庚○○、己○○分別為被害人李素欽之配偶、女兒，因本
      件意外事故致生李素欽死亡之結果，該二人自是受有相當
      大之痛若，另審酌庚○○已年邁，突遭此巨變，驟失平日
      為伴之妻子，自意外事故發生迄今，其精神上仍痛苦不堪
      ，及己○○服務公職，派赴美國服務，丁○○○為台鐵之
      司機員，每月薪資約4萬元，及台鐵對於本件意外事故之
      不幸罹難者，每位均賠償960萬元，業據台鐵陳述在卷（
      見本院卷(三)76頁反面）等一切情狀，而認庚○○、己○○
      得請求慰撫金各以450萬元為適當。
    3.台鐵抗辯前已支付李素欽之醫藥費4,262元、慰問金100,
      000元、健保代位醫療費用38,226元、其他費用11,445元
      ，計153,933元應予抵銷（詳如附表四所示），惟檢視本
      院所准許之上開財產上損害項目及單據，與台鐵先前所給
      付者，並無重複請求（見本院卷(二)321頁、375頁至379頁
      ），不應扣除。100,000元係台鐵於意外事故發生時，對
      死者家屬致歉及撫慰其悲傷、恐懼之心情，其所支出之其
      他費用為李素欽告別式時，台鐵人員所祭悼之鮮花、輓聯
      費用，有收據可參（見本院卷(二)377頁至379頁），均非屬
      於賠償損害之性質，此部分金額均不應扣除。
    4.懲罰性賠償金：
      庚○○、己○○所受之財產上損害分別為150,000元、
      325,013元，以40％計算其懲罰性賠償金（理由如前述）
      ，則為60,000元、130,005元。
      （150,000×40％＝60,000；325,013×40％＝130,005）
    5.綜上，庚○○得請求之金額為喪葬費150,000元、慰撫金
      450萬元、懲罰性賠償金60,000元，計4,710,000元；己○
      ○得請求之金額為喪葬費325,013元、慰撫金450萬元、懲
      罰性賠償130,005元，計4,955,018元。
      （150,000＋4,500,000＋60,000＝4,710,000 ;
        325,013＋4,500,000＋130,005＝4,955,018  )
      其中懲罰性賠償60,000元及130,005元部分應由台鐵賠償
      ，其餘庚○○465萬元部分（471萬－6萬＝465萬），己○
      ○4,825,013元部分（4,955,018－130,005＝4,825,013）
      應由丁○○○與台鐵連帶賠償。
七、從而，原告依侵權行為之法律關係，請求被告應連帶給付戊
    ○○344,267元，及其中丁○○○自96年11月12日起（刑事
    附帶民事起訴狀繕本於96年11月1日寄存基隆市警察局第3分
    局，送達回證見附民卷8頁）、其中台鐵自96年12月4日起（
    附帶民事起訴狀繕本於96年12月3日送達，送達回證見附民
    卷14頁），均至清償日止，按年息5％計算之利息；連帶給
    付庚○○4,650,000元、己○○4,825,013元，及其中丁○○
    ○自96年12月24日起（附帶民事起訴狀繕本於96年12月13日
    寄存基隆市警察局第3分局七堵派出所，送達回證見附民卷
    101頁）、其中台鐵自96年12月13日起（附帶民事起訴狀繕
    本於96年12月12日送達，送達回證見附民卷102頁），均至
    清償日止，按年息5％計算之利息；連帶給付甲○○1,522,
    046元，及均自97年4月30日起（附帶民事起訴狀繕本於97年
    4月29日送達丁○○○、台鐵，送達回證見附民卷134頁、13
    5頁）至清償日止，按年息5％計算之利息；連帶給付丙○○
    2,522,974元，及其中丁○○○自96年11月27日起（附帶民
    事起訴狀繕本於96年11月26日送達，送達回證見附民卷4頁
    ）、台鐵自96年11月28日起（附帶民事起訴狀繕本於96年11
    月27日送達，送達回證見附民卷5頁），均至清償日止，按
    年息5％計算之利息。及戊○○、丙○○、庚○○、己○○
    依消保法第51條之規定，請求台鐵應再給付戊○○57,707元
    及自96年12月4日起；庚○○60,000元、己○○130,005元，
    及均自96年12月13日起；丙○○609,190元，及自97年12月6
    日起（追加訴狀於97年12月5日送達，送達回證見本院卷(一)2
    19頁）至清償日止，按年息5％計算之利息，於法相符，應
    予准許，逾此部分之請求，即無理由，應予駁回。
八、又原告勝訴部分，兩造均陳明願供擔保，請准宣告假執行及
    免假執行，均核無不合，爰分別酌定相當之擔保金額宣告之
    。至原告敗訴部分，其訴既經駁回，該假執行之聲請，亦失
    依附，應併予駁回。
九、兩造其餘之攻擊防禦方法及未經援用或調查之證據，均經本
    院斟酌後，認不足影響本判決之結果，無予調查或逐一論駁
    之必要，附此敘明。
十、據上論結，本件原告之訴為一部有理由，一部無理由，依民
    事訴訟法第79條、第85條第1項但書，判決如主文。
中    華    民    國    99    年    6     月    29    日
                    民事第十六庭
                      審判長法  官  王聖惠
                            法  官  謝碧莉
                            法  官  呂淑玲
正本係照原本作成。
如不服本判決，應於收受送達後20日內向本院提出上訴書狀，其
未表明上訴理由者，應於提出上訴後20日內向本院補提理由書狀
（均須按他造當事人之人數附繕本）上訴時應提出委任律師或具
有律師資格之人之委任狀；委任有律師資格者，另應附具律師資
格證書及釋明委任人與受任人有民事訴訟法第466條之1第1項但
書或第2項（詳附註）所定關係之釋明文書影本。
中    華    民    國    99    年    6     月    29    日
                              書記官  明祖全
附註：
民事訴訟法第466條之1（第1項、第2項）：
對於第二審判決上訴，上訴人應委任律師為訴訟代理人。但上訴
人或其他法定代理人具有律師資格者，不在此限。
上訴人之配偶、三親等內之血親、二親等內之姻親，或上訴人為
法人、中央或地方機關時，其所屬專任人員具有律師資格並經法
院認為適當者，亦得為第三審訴訟代理人。

司法院資訊處製作；財團法人民間司法改革基金會備份。
